臺灣屏東地方法院民事裁定             100年度監宣字第94號
聲  請  人  翁王玉蘭
相  對  人  翁世昌
上列聲請人聲請監護宣告事件，本院裁定如下：
    主  文
宣告翁世昌（男、民國五十八年七月十五日出生、身分證統一編
號：Ｚ000000000號）為受監護宣告人。
選定翁王玉蘭（女、民國三十四年十二月七日出生、身分證統一
編號：Ｚ000000000號）為受監護宣告人翁世昌之監護
人。
指定翁秋琴（女、民國六十一年十一月二十五日出生、身分證統
一編號：Ｚ000000000號）為會同開具財產清冊之人。
聲請費用新臺幣壹仟元由受監護宣告之人負擔。
    理  由
一、聲請意旨略以：相對人翁世昌（男，民國58年7 月15日出生
    ，身分證統一編號：Ｚ000000000號，住屏東縣屏東市崇蘭里
    27鄰迪化二街45號）為聲請人翁王玉蘭之子，於100 年3 月
    3 日因急性冠心病經急救過後併缺氧性腦病變，致不能為意
    思表示或受意思表示，或不能辨識其意思表示之效果，為此
    依民法第14條之規定，聲請宣告相對人為受監護宣告人，並
    由聲請人擔任相對人之監護人，另指定相對人之妹翁秋琴為
    會同開具財產清冊之人等語。
二、聲請人主張上開各情，業據其提出戶籍謄本、親屬系統表等
    件為證，又經本院前往屏東基督教醫院附設護理之家，於鑑
    定人黃文翔醫師前點呼相對人翁世昌，相對人無反應，眼睛
    看著天花板，復經聲請人拍打並呼叫相對人，相對人仍四處
    張望，沒有回應聲請人，再經本院就翁世昌之精神及心智狀
    況訊問鑑定人，鑑定人鑑定結果認為：個案過去除了有高血
    壓、糖尿病之外並無重大生理疾病病史。於100 年3 月3 日
    發生急性心肌梗塞並且陷入昏迷狀態，隨後經過屏東巿基督
    教醫院緊急住院治療，出院之後轉往護理之家接受長期照顧
    迄今。個案於(一)身體狀態方面：理學檢查：：身材瘦弱、
    臉色蒼白、營養不良、剪短髮、全身肢體癱瘓、關節僵硬變
    形有扭曲現象。鼻腔插有鼻胃管、尿道套有尿套。臨床檢
    查：眼神呆滯、目光茫然，無法與人做口語溝通。會談中個
    案無法正確了解他人之意思表達，對他人之意思表達無法正
    確回應，無法回應任何問題，也無法以肢體語言表達個人意
    志。呼吸道內有許多痰卡在氣管內隨著呼吸上下氣管的聲音
    、大小便失禁。個案不會認字，也不會寫字，長短期記憶能
    力喪失殆盡。(二)精神狀態：意識昏迷、雙眼微睜但是眼珠不
    會隨著呼喚搜尋聲音來源，無法辨識家人，對外界呼喚無辨
    識與理會能力，認知功能嚴重受損，喪失語言表達能力，也
    無法識字，因此也無法筆談，對於問話也無法正確了解別人
    問話內容，也無法使用肢體語言（點頭、搖頭、揮手、伸出
    手指頭代表數字…等）正確回應。對於時間、地方、人物之
    定向能力完全喪失。(三)日常生活狀況方面：日常生活狀況
    自理情形：進食、沐浴、翻身、大小便、移動身體、更衣…
    皆完全無法自理。無法自己坐起、站立、走動。目前靠鼻胃
    管餵食以及使用紙尿布處理大小便。經濟活動能力（包括
    管理處自己財產之能力）：無法自行購物、無法做簡單之二
    位數字加減計算、無法辨識錢幣幣值、不會到金融機構辦理
    存款提款、不知如何保管與儲存自己之財物，完全無處理財
    產之能力。社會性：無職業功能、無社交功能、無法自行
    搭乘或使用大眾交通工具、無法自行認路回家、無自我安排
    休閒活動之功能。綜上評估：個案各項功能退化嚴重，生活
    完全無自理能力，必須長期依賴家人、醫療或養護機構照顧
    ，且個案目前已經處於昏迷狀態因而導致個人之認知功能嚴
    重失能，為意思表示或受意思表示或辨識其意思表示效果之
    能力幾乎完全喪失。此外也已經完全失去行為能力，無法獨
    力處理個人事務與從事個人財務管理，應已經達到監護宣告
    之標準等語，有本院100 年7 月15日勘驗筆錄及屏安醫院
    100 年7 月15日屏安醫字第（100 ）0297號函所附精神鑑定
    報告書1 份在卷可憑。本院綜合上開勘驗結果及鑑定人之意
    見，認相對人確因昏迷，致不能為意思表示或受意思表示之
    程度，而聲請人乃相對人之母，有戶籍謄本在卷可稽，故聲
    請人聲請對相對人為監護之宣告，核無不合，爰依民法第14
    條第1 項規定，宣告相對人為受監護宣告之人。
三、又按受監護宣告之人應置監護人；法院為監護之宣告時，應
    依職權就配偶、四親等內之親屬、最近一年有同居事實之其
    他親屬、主管機關、社會福利機構或其他適當之人選定一人
    或數人為監護人，並同時指定會同開具財產清冊之人；法院
    選定監護人時，應依受監護宣告之人之最佳利益，優先考量
    受監護宣告之人之意見，審酌一切情狀，並注意下列事項：
    （一）受監護宣告之人之身心狀態與生活及財產狀況。（二
    ）受監護宣告之人與其配偶、子女或其他共同生活之人間之
    情感狀況。（三）監護人之職業、經歷、意見及其與受監護
    宣告之人之利害關係。（四）法人為監護人時，其事業之種
    類與內容，法人及其代表人與受監護宣告之人之利害關係，
    修正後之民法第1110條、第1111條第1 項、第1111條之1 定
    有明文。
四、查聲請人為受監護宣告人即相對人之母，有意願擔任受監護
    宣告人之監護人，且協助照護受監護宣告人，復經其最近親
    屬即受監護宣告人之妹妹翁小萍、翁秋琴之同意，有其等出
    具之同意書在卷可查，故由聲請人負責養護及照顧受監護宣
    告人並管理其財產，應能符合法律規定及相對人之最佳利益
    ，爰選定聲請人為監護人。另依上開規定，法院於選定監護
    人時，應同時指定會同開具財產清冊之人，及依民法第1113
    條準用同法第1099條之規定，監護開始時，監護人對於受監
    護人之財產，應依規定會同當地直轄市、縣（市）政府指派
    或法院指定之人，於2 個月內開具財產清冊，並陳報法院。
    為使第三人得於期限內開具財產清冊並陳報法院，並衡酌第
    三人翁秋琴係受監護宣告人之妹，有意願擔任會同開具財產
    清冊，且經受監護宣告人之妹翁小萍同意，有其出具之同意
    書1 份在卷可稽，爰併指定翁秋琴為會同開具財產清冊之人
    。
五、依民事訴訟法第608 條第1 項、非訟事件法第24條第1 項，
    裁定如主文。
中    華    民    國  100     年    7     月    29    日
                  家事庭        法  官  陳秀慧
正本係照原本作成。
如不服本裁定關於選定監護人及指定會同開具財產清冊之人等部
分，應於送達後10日內向本院提出抗告狀，並繳納抗告費新臺幣
1,000元；其餘關於宣告監護之部分，不得抗告。
中    華    民    國  100     年    7     月    29    日
                                書記官  賀燕花